臺灣新竹地方法院民事判決　　　　　　　 99年度訴字第310號
　　原　　　告　邱惠雯
　　　　　　　　邱登陞
　　　　　　　　陳良有
　　前三人共同　魏翠亭律師
　　訴訟代理人
　　複　代　理　洪坤宏律師
　　被　　　告　林佩佩
　　訴訟代理人　吳世敏律師
　　　　　　　　苗繼業律師
上列當事人間損害賠償事件，本院於民國100 年3 月30日辯論終
結，判決如下﹕
    主  文
被告應給付原告邱惠雯新臺幣壹拾伍萬元，及自民國九十九年三
月二十日起至清償日止，按年息百分之五計算之利息。
原告其餘之訴駁回。
訴訟費用由被告負擔九分一，由原告邱惠雯負擔九分之二，原告
陳登陞、陳良有各負擔三分之一。
本判決第一項得假執行；若被告以新臺幣壹拾伍萬元為原告邱惠
雯預供擔保後，得免為假執行。
原告其餘假執行之聲請駁回。
    事實及理由
壹、原告起訴主張：
一、原告主張：
    (一)就原告邱惠雯請求部分：
      1.緣被告疑原告邱惠雯與被告之配偶即訴外人楊雙彰涉有
        婚外情，於未掌握相當證據之情形下，率眾至原告邱惠
        雯南部老家，以探詢原告邱惠雯之父母及高齡祖母為名
        ，行廣為宣揚業經無罪判決確定之被告所謂通姦之事實
        ，已令原告邱惠雯聲譽受有重大損害。惟被告猶未饜足
        ，更於日後數年內，接續以多項不確定之虛構事實，迭
        對原告邱惠雯提出刑事告訴及民事訴訟等多項爭訟，聲
        扣原告邱惠雯所有之財產，恫嚇原告邱惠雯工作難覓、
        所有薪資均將在其聲請扣押之列．．．等等，致令原告
        邱惠雯多年來困頓其中、奔波於訴訟之間。邇來，被告
        另以原告邱惠雯明知訴外人楊勝裕為記者，竟於新竹市
        警察局第三分局內，向該記者表示被告派人跟監、張貼
        大字報、噴漆、偷拍照片，並展示上開物品，致訴外人
        楊勝裕對外為報導，損及被告名譽為由，向原告邱惠雯
        提出妨害名譽告訴。而此刑事告訴，業經臺灣新竹地方
        法院檢察署（下稱新竹地檢署）以98年偵字第741 號、
        臺灣高等法院檢察署98年上聲字第2090號為不起訴處分
        暨駁回再議聲請處分在案；至於被告另提起之民事訴訟
        亦據本院以98年訴字第112 號民事判決認定原告三人不
        負損害賠償責任。
    2.又被告以其自疑疑人之心，對原告邱惠雯多所質疑、追
        查，進而謾罵、莫名指控。其中自96年7 月26日至99年
        3 月22日止以電話簡訊，另自97年3 月起至99年4 月21
        日止以電話留言方式，再自96年10月26日至99年5 月4
        日以電子信箱等方式恣意謾罵，原告邱惠雯儘量忍讓，
        豈被告仍恣意指控、恫嚇，致原告邱惠雯受有重大精神
        痛苦。就被告所發部分簡訊資料內容所示，其中諸如：
        「要搞上媒體及國大! 讓大家都知道這無齒男女」、「
        我陪楊（指訴外人蘋果日報記者楊勝裕）吃泰式料理，
        央求他一定要把這無齒至極還虛張聲勢的女人抖出來
         !」、「信不信由你，警方透露我五月分以被告身分到
        偵查庭，保證會有大批狗仔隊守候搶新聞! 我會打扮的
        雍容華貴的面對媒體．．．」、「林老師（指被告本人
        ）消息已有聯合報等記者知悉」等語，均足證被告利用
        媒體做為滋擾原告邱惠雯之工具，被告所言所行，於法
        於理實難謂合。另依被告寄發之電子郵件中，將原告邱
        惠雯多幀照片，同時寄發數人，並佐以苛刻言詞稱：「
        鬼月送你們開心鬼，博君一笑」、「賤婦．．．」、「
        你這不要臉的女人．．．」、「三十歲有豐富的性經驗
        能稱『女孩』．．．」、「道德淪喪的賤女人．．．」
        、「賞她巴掌也不過分吧」、「現代潘金蓮．．．」、
        「我理當辱罵第三者甚至找她理論或賞兩巴掌，這些舉
        動都是合情理的，當然找徵信社也是」、「改天再帶新
        竹名產去找你阿嬤聊天」、「廚師男友．．．我要親自
        邀請他來法庭相見歡的」、「即使上下名牌也難掩『俗
        擱有力』的氣質．．．偏偏就有人愛這款的．．．」、
        「自己賤還怕人家罵她賤，荒腔走板．．．」、「古代
        淫婦、亂石打死．．．」。此等內容，除令原告邱惠雯
        心生畏怖且受有重大之精神痛苦外，業已傷及無辜（原
        告邱惠雯之祖母、前男友及村人．．．等），亦足已令
        原告邱惠雯受有社會評價貶抑。
      3.另被告自96年8 月至97年1 月親至原告邱惠雯住處造訪
        ，此就被告親傳之簡訊及語音信箱留言等內容記載「有
        人長期贊助不定期請徵信人員盯住！．．．」、「下次
        早個十分鐘出門，就不用沿路冒死狂飆！好幾台車被你
        甩丟了．．．要送死也要先還清啊」、「吃過早餐再出
        門喔! 開慢一點，兩個房貸要繳．．．」、「我從來沒
        有否認我在八月五日有親訪米粉宮．．．」、「請問邱
        小姐，我看到你匆忙出門，沿路狂飆追趕三台車．．．
        」等語，在在顯見被告曾親自或派人跟監原告邱惠雯及
        遠赴原告邱惠雯老家造訪，且被告於告訴原告邱惠雯與
        訴外人楊雙彰通姦之刑事案件本院一審審理時已自承此
        事，原告邱惠雯之兄長亦於該刑事案件中表示被告有派
        員跟監原告邱惠雯。且依被告所親自發送予原告邱登陞
        、陳良有之信件內容，亦已承認其派員跟監，被告已不
        當侵害原告邱惠雯之隱私權。雖被告誇言係合法行使訴
        訟權益，惟屢以多項未確認之事實反覆提訟，權利行使
        之分際顯遭質疑，所為亦有權利濫用之虞，並已致原告
        邱惠雯受有人格法益之重大損害，為此爰依民法第184
        條、第195 條等規定，訴請被告賠償原告邱惠雯51萬元
        及自起訴狀繕本送達之翌日起至清償日止，按年息百分
        之5 計算之利息，願供擔保，請准宣告假執行。
    (二)就原告邱登陞請求部分：
      1.被告以原告邱登陞明知伊與原告邱惠雯及被告間刑案無
        關，竟於明知訴外人楊勝裕為記者之情形下，受訪發表
        與該案無關、卻不當毀損被告名譽之言語（即指原告邱
        登陞在旁幫腔：「女兒被弄成這樣，出門讓人指指點點
        ，很沒面子，簡直不敢出大門」）等語；認定原告邱登
        陞妨害名譽，提起刑事告訴。嗣後，經新竹地檢署以98
        年度偵字第1574號偵結並予不起訴處分，綜其調查審認
        結果，當可判認原告（起訴狀誤載為被告）邱登陞並無
        任何被告（起訴狀誤載原告）所指「陳述與該案無關，
        而足為不當毀損被告（起訴狀誤載為原告）名譽之事」
        ；且上開事實業據本院以98年訴字第112 號民事判決判
        認原告三人不負損害賠償責任在案。
      2.原告邱登陞歷來從事農業研發與生產、工作勤奮、素符
        眾望，曾獲選為嘉義縣政府81年度十大傑出農民及88年
        度模範農民等肯定，工作成果迭獲讚揚，於其專業相關
        領域，確有相當聲望。孰料，被告竟因疑原告邱登陞之
        女即原告邱惠雯與訴外人楊雙彰涉有婚外情，於未掌握
        相當證據之情形下，率眾至原告邱登陞南部老家，假意
        探詢、提醒，實則已損及原告邱登陞聲譽，令原告邱登
        陞聲譽受有重大損害；惟被告猶未饜足，更於日後數年
        內，以多項不確定之虛構事實，迭對原告邱登陞提出刑
        事告訴及民事訴訟等多項爭訟，並聲扣原告邱登陞所有
        之財產。然被告聲請假扣押之時，正值農曆春節前夕，
        原告邱登陞與其妻即原告陳良有向嘉義溪口鄉農會（下
        稱農會）聲請「農業發展基金」之貸款，擬擴大農業生
        產規模，以達研發生產之目標，竟因被告恣意濫行聲扣
        原告邱登陞財產，致農會生有疑慮，驟然作廢原已擬核
        准、發放之核貸案，除致原告邱登陞、陳良有素來良好
        之信用、名譽受有重大損害外，亦令原告邱登陞已支付
        之部分程序費用為之虛擲。被告雖誇言係合法行使訴訟
        權益，惟所為亦有權利濫用之虞，並已致原告邱登陞受
        有人格法益之重大損害。
      3.另被告自96年7 月26日至99年3 月22日以電話簡訊及自
        97年4 月2 日至97年4 月9 日以電子信箱，除惡意抨擊
        原告邱惠雯外，並率行推斷原告邱登陞有「因姘頭金錢
        受惠」、「你拿姘頭的錢，還真的全家受惠，通通有獎
        ！」等貶抑言詞相辱，並發放予第三人知悉，此對一生
        憑靠自己努力求存、競競業業過日之原告邱登陞，殊屬
        難忍。至原告邱登陞所言「女兒被弄成這樣，出門讓人
        指指點點，很沒面子，簡直不敢出大門」云云，非但不
        足以為被告指控原告邱登陞不法侵害之據，反足以證明
        原告邱登陞已先因被告不當言行，受有名譽及精神痛苦
        之損害。是以，被告恣意渲染，屢以多項未確認之事實
        廣為宣揚、反覆提訟並據以聲扣原告邱登陞財產，令原
        告邱登陞受有名譽等人格法益之重大損害及奔波訴訟之
        勞累與耗費等損害，顯已不當損害原告邱登陞人格法益
        ，自應負損害賠償責任。為此，原告邱登陞自得依民法
        第184 條、第195 條等規定，訴請被告賠償原告邱登陞
        51萬元及自起訴狀繕本送達之翌日起至清償日止，按年
        息百分之5 計算之利息。願供擔保，請准宣告假執行。
    (三)就原告陳良有請求部分：
      1.原告陳良有遭被告以妨害名譽為由，提起刑事告訴乙案
        ，業經新竹地檢署以98年偵字第1574號偵結並予不起訴
        處分在案；且上開事實業據本院以98年訴字第112 號民
        事判決判駁被告請求在案。綜觀被告於本院上開民事事
        件中所陳及其所舉之事證，全無原告陳良有任何明知訴
        外人楊勝裕係記者，至少基於幫助原告邱惠雯侵害被告
        名譽之意思及行為，被告明知前情，復無任何積極確切
        之證據，足資原告陳良有有不法侵權之犯意聯絡或行為
        分擔，竟恣意對原告陳良有提出多項指控，不當運用司
        法手段遂其個人私利目的之不當，實難認適法允宜。
      2.另被告竟因疑原告邱惠雯與訴外人楊雙彰涉有婚外情，
        竟自96年7 月26日至99年3 月22日以電話簡訊及自97年
        4 月2 日至97年4 月9 日以電子信箱毀損原告陳良有之
        聲譽，如﹕「呦！你那鄉下來的娘還給他那超級豪宅嫌
        東嫌西的．．．也難怪啦，反正出錢的又不是她，自以
        為攀到豪門，身分不同啦! 」、「你拿姘頭的錢，還真
        的全家受惠，通通有獎耶！．．．。」等語，依上開電
        子郵件及簡訊內容所示，被告除惡意抨擊原告邱惠雯外
        ，並以苛刻、鄙薄之言詞，率行推斷原告陳良有為「鄉
        下來的娘、自以為攀到豪門．．．」、「因姘頭金錢受
        惠」之貶抑言詞相辱，此對一生憑靠自己努力求存、競
        競業業過日之原告陳良有，殊屬難忍。是以，被告恣意
        渲染，屢以多項未確認之事實廣為宣揚、反覆提訟並據
        以聲扣原告陳良有財產，令原告陳良有受有名譽等人格
        法益之重大損害及奔波訴訟之勞累與耗費等損害，已不
        當損害原告陳良有人格法益，且亦有權利濫用之虞。為
        此，爰依民法第184 條、第195 條等規定，訴請被告賠
        償原告陳良有51萬元及自起訴狀繕本送達之翌日起至清
        償日止，按年息百分之5 計算之利息。願供擔保，請准
        宣告假執行。
二、對被告抗辯之陳述：
    (一)被告辯稱原告所指侵權行為，或部分未構成侵權行為，或
      部分罹於時效而消滅，自不得向被告請求損害賠償云云。
      惟查，被告各該行為，顯係接續、不斷之侵擾行為，連綿
      迄今未絕，因屬連續性，須行為終了始有時效起算之情形
      ，故自無時效適用之可言。且被告所言所行不僅逼辱、侵
      擾原告，尚且周知他人知悉，此觀被告所呈新竹地檢署97
      年度他字第379 號妨害名譽案件97年5 月29日之訊問筆錄
      可證，是故，被告上開行為業已該當民法侵權行為法律關
      係之要件，要無疑問。
    (二)被告另辯稱其所言所行，均屬「真實合理之懷疑」云云。
      惟被告之語，容有刻意錯置時空次序、斷章取義、混淆視
      聽之嫌，蓋被告各該行為時點，多有於未經相當合理調查
      、甚或已於判決無罪確定後，仍發文凌辱原告情事，且被
      告所提出之證據，實無從具體推證被告所稱原告邱惠雯與
      訴外人楊雙彰間不當金錢往來情事，更無從證明被告懷疑
      之通姦情事，否則被告自無須另行訴請調查，亦當無法院
      判認原告邱惠雯並無通姦犯行之刑事確定判決可言。至於
      被告歷年來之侵擾行為，多有於事證尚未調查完訖之事發
      之初，被告即率行發文辱罵、言詞苛削原告、並周知第三
      人知悉，縱於刑事已無罪確定、民事案件尚於審理期間，
      猶未間斷，當明被告侵擾行為至為明確，未可一概否認。
      是以，被告所稱其言行均屬真實合理之懷疑，要無可採。
    (三)又查封不動產之強制執行行為，具有公示性，客觀上即足
      使被查封人被指為債信不良，原所建立之聲望必有減損，
      信譽勢必低落，若故意或過失致信用損害，自構成權行為
      。另兩造間雖非家庭成員關係，惟原告所引家庭暴力防治
      法僅係說明被告各個侵權行為之態樣，並就性質相同者為
      類推適用，被告既已自承電子郵件有寄發予被告婆家家人
      、律師、密友，即已構成侵權行為。
    (四)另就農會回函可知貸款隔天即清償，所以回函始表示是清
      償，惟因被告聲請假扣押導致信用受損，農會擔心無法清
      償而急催還款，要求儘速全部清償。故可證因被告的一些
      行為導致原告信用受到影響，並非如被告所言是原告製造
      假債權或是脫產等其他情形。再，原告受有精神上的痛苦
      並不以就醫為唯一之證明方法。被告將簡訊及電子郵件散
      佈給第三人，其中有對原告為不堪之形容，且第三人是否
      與簡訊及電子郵件所示內容有關，非被告片面所得認定，
      故不能以此認定對原告聲譽無影響。又電子郵件的內容語
      詞確實有毀損原告邱惠雯聲譽，且與原告邱登陞、陳良有
      無關，被告認定兩造糾紛是原告邱惠雯和被告間，但與原
      告邱登陞和陳良有無涉，被告卻罵原告邱登陞、陳良有，
      並散佈給第三人。
貳、被告方面：
一、原告邱惠雯主張被告以傳輸簡訊、電子郵件、語音信箱留言
    等方式對其構成侵權行為，被告予以否認。蓋以原告邱惠雯
    所稱之簡訊內容，諸多顯示係被告傳輸予訴外人即被告配偶
    楊雙彰，何以原告邱惠雯得持被告傳輸予訴外人楊雙彰之簡
    訊狀告被告侵權行為？原告邱惠雯依法自應就其所提出之簡
    訊，均係由被告傳輸給原告邱惠雯之事實，及其所持簡訊以
    證被告侵權之法律理由基礎何在，且究竟原告邱惠雯認為上
    開簡訊、電子郵件、語音信箱留言哪一篇文字或語言中的哪
    些文字，對其侵害何種權利或人格法益情節重大之具體事實
    予以特定，以利被告之答辯。況原告邱惠雯所提簡訊內容，
    多為被告發給訴外人楊雙彰，而非給原告邱惠雯。所提簡訊
    內容又多所重複，且3 年中被告僅發33通簡訊予原告邱惠雯
    ，平均一個月不到一通，並無頻繁、持續不斷擾之情，係原
    告邱惠雯企圖製造被告長期、連續不斷騷之假象。又，姑且
    不論是否構成侵權行為，然僅從其上發信日期均為97年3 月
    9 日以前，明顯已逾侵權行為得請求之二年消滅時效，足證
    原告邱惠雯此部分起訴顯然無理由。
二、原告邱惠雯與訴外人楊雙彰間婚外情之具體事實，業據本院
    98年度重訴字第22號民事判決調查並予認定。而原告邱惠雯
    於93年3 月至10月間赴美國西雅圖遊學之學費及生活費、同
    年10月遊學歸國後旋即購買價值新臺幣（下同）1,520 萬元
    之房屋，並繳交頭期款300 萬元，均係由訴外人即原告邱惠
    雯之弟邱昭諭設於國泰世華銀行新竹分行帳戶匯出，然該銀
    行帳戶之資金，係由訴外人楊雙彰於93年8 月底陸續出售其
    名下威力盟持股後匯入，且此帳戶內之資金多供原告邱惠雯
    使用，原告邱惠雯並於94年12月23日自該帳戶領用50萬元購
    買原告邱登陞為受款人之銀行支票；另於95年3 月7 日領取
    10萬元匯給其姐即訴外人邱倩玉；同日再領用10萬元匯予其
    前男友即訴外人呂建樺；95年10月23日、95年11月13日再分
    別提領142 萬元、1,544,940 元作為購買透天厝之款項；復
    於96年1 月25日再提領124 萬元作為原告陳良有購買價值14
    0 萬元至160 萬元之AUDI進口跑車之尾款。則被告以簡訊、
    電子郵件指責原告邱惠雯以第三者身份不當介入他人婚姻，
    且依法對其提出民事侵權行為損害賠償訴訟、不當得利返還
    訴訟，聲請法院調查原告邱惠雯何以一個僅月薪3 萬餘元，
    且95年間僅工作到3 月初即留職停薪、未再從事工作之人，
    卻能花費近百萬元至美國遊學後，仍有能力購買價值1,520
    萬元房屋及140 萬元之進口轎車，是否涉及其與訴外人楊雙
    彰間不當財產移轉而侵害被告之剩餘財產分配請求權，並無
    任何不法或不當之處。原告邱惠雯身為惡意介入他人婚姻之
    加害人，坐享訴外人楊雙彰因處分股票獲得之財產上利益，
    甚而於被告與訴外人楊雙彰婚姻關係存續中，接受訴外人楊
    雙彰安排赴美遊學、贈屋、贈車後，與其公然出雙入對，參
    加新竹攝影協會外拍活動，嗣於96年1 月30日偕同出國進行
    所謂婚前蜜月旅行，返國後即誘使訴外人楊雙彰脫離家庭，
    與其共組家庭。然原告邱惠雯不思己過，竟然為求能與被告
    對其提出之刑事妨害家庭偵查案件抗衡，以一案換一案之方
    式，向新竹地檢署提出告訴，指述被告傳簡訊、電子郵件涉
    及恐嚇、妨害名譽云云，更於該案於新竹市警察局第三分局
    製作警詢筆錄時，惡意將不實且涉及誹謗被告之事實散佈予
    蘋果日報記者即訴外人楊勝裕，並於前述刑事案件不起訴後
    ，猶膽敢義正辭嚴地以被告發簡訊、電子郵件之事實為由，
    對被告提出侵權行為損害賠償訴訟。然則，被告所發簡訊、
    電子郵件內容均非未經查證，亦非虛構，有何侵害其名譽權
    之事實？原告邱惠雯主要往來銀行之資金均來自訴外人楊雙
    彰，卻為規避自訴外人楊雙彰處不當得利之事實而對檢察官
    、法官吹噓「財力雄厚」、「很快即可還楊雙彰錢」、「竹
    北福興東路電梯透天豪宅乃說服母親陳良有出資投資套利」
    等，實則原告陳良有長年並無任何收入，且93年間原告邱惠
    雯購買之自強七街公寓，雖由原告邱登陞為234 萬元房貸之
    保證人，實為訴外人楊雙彰贈與，且房貸亦由訴外人楊雙彰
    負責清償，是原告邱惠雯因有訴外人楊雙彰雄厚財力支持，
    自身無意工作，又與被告何干？
三、原告邱惠雯雖另以被告率眾至其南部老家，以探詢其父母及
    高齡祖母為名，行廣為宣揚嗣經無罪判決確定之所謂通姦之
    實為由，認定被告侵害其名譽權云云，然查：被告雖曾於96
    年8 月6 日前往原告邱惠雯位於嘉義老家，拜訪原告邱惠雯
    父母即原告邱登陞及陳良有，欲請渠等對原告邱惠雯為道德
    勸說，斷絕與訴外人楊雙彰間之不倫戀情，並歸還因而獲得
    不當財產之移轉，惟被告並無原告邱惠雯所指上述侵害其名
    譽權之行為。蓋當日被告僅係向原告邱惠雯祖母陳述原告邱
    惠雯與訴外人楊雙彰同居、其居住之房屋係訴外人楊雙彰購
    買、其至美國遊學所支出之費用亦為訴外人楊雙彰代為支付
    等語，而上開所言，均是事實。甚者，被告目的亦僅係希望
    藉此，經由原告邱惠雯之長輩給予其道德勸說，不要破壞他
    人家庭，以終結非法律所允許之婚外情，並非原告邱惠雯所
    稱基於侵害其名譽而為，故被告有何侵權行為之可言？
四、原告邱惠雯雖主張被告所發簡訊中自承有請徵信社，故必然
    有親自或派人跟蹤、跟監其之侵權行為事實云云。惟查：被
    告未曾跟監原告邱惠雯，僅係因多次邀約原告邱惠雯，惟其
    避不見面，始前往訴外人楊雙彰購置之住宅，希能與原告邱
    惠雯見面詳談。被告係光明正大出示身分證件求見原告邱惠
    雯，並於其社區警衛室旁等候，有何侵害原告邱惠雯隱私權
    之舉？而被告從未派人跟監原告邱惠雯，縱使有委請徵信社
    之事實，亦不當然代表必然曾派人跟蹤或跟監原告邱惠雯。
    原告邱惠雯若堅持主張該事實，自應由其就該事實之存在負
    舉證責任，並負擔無法舉證時之不利益。
五、另原告邱惠雯所提第一則語音信箱留言，正確時間應為97年
    1 月3 日，而非原告主張之97年3 月間。經被告回憶，該則
    語音留言，乃兩造於97年1 月3 日於新竹地檢署針對原告邱
    惠雯與訴外人楊雙彰涉及妨害家庭案件開庭時，原告邱惠雯
    為虛偽陳述，甚且向檢察事務官抱怨、指涉被告至其嘉義老
    家騷擾、散佈不實謠言，已向警察局報案，不想私底下與被
    告見面云云，被告認為完全與事實不合、氣憤之餘，方於庭
    訊完畢後旋即打電話予原告邱惠雯，要求原告邱惠雯應說明
    清楚，不得血口噴人。故被告記憶非常深刻，該通留言確係
    於97年1 月3 日（書狀誤載為98年1 月3 日）所為。而原告
    邱惠雯所稱被告於97年3 、4 月間以語音留言「提出證據，
    不然會自取其辱喔！」、「邱小姐你好喔，我是林佩佩喔」
    、「我不要跟你道歉啦！」等語，就被告記憶所及，被告在
    97年3 月以後即未曾在原告邱惠雯之手機語音留言，故如原
    告邱惠雯堅持就此部分提告，應由其就該語音留言之存在、
    時間點未罹於請求權二年時效等事實負舉證責任。且前述內
    容侵害原告邱惠雯何種權利，亦未具體表明。另就電話留言
    方面，被告自98年12月迄今從未打電話予原告邱惠雯，何來
    原告邱惠雯所述「至99年4 月21日以電話留言騷擾之侵權行
    為。
六、原告邱惠雯明知其手機有拒接之功能而得以過濾不想看或聽
    之簡訊或電話，且被告於99年11月30日、97年12月12日、97
    年12月13日、99年3 月8 日、99年3 月22日所發簡訊其內容
    乃事實，並無污衊原告邱惠雯之情，且係以客觀證據提醒原
    告邱惠雯出面，於法並無不可。況原告邱惠雯先與被告之配
    偶有婚外情，不法侵害被告配偶權及剩餘財產分配請求權，
    且原告邱惠雯之弟即訴外人邱昭諭大肆在網站以匿名方式毀
    謗被告名譽及被告在美所生幼子之血統，被告才會對原告邱
    惠雯及訴外人邱昭諭提告，並以簡訊提醒原告邱惠雯法律責
    任及後果，並非基於騷擾原告邱惠雯之意所為。
七、原告三人口口聲聲否認知悉訴外人楊勝裕為記者，惟有關原
    告三人均知悉訴外人楊勝裕係記者，仍繼續提供原告邱惠雯
    前往製作筆錄與案情無關之資訊予訴外人楊勝裕一事，於新
    竹地檢署97年度他字第1059號妨害名譽案件中，已調查明確
    。故原告邱登陞明知其於97年4 月7 日至警局製作筆錄目的
    ，僅於證述被告曾至嘉義找其勸說原告邱惠雯不要介入他人
    婚姻乙事。而所謂大字報、黑函、跟拍照片等情係96年10、
    11月間所發生，根本無法證明與被告有關，且原告邱惠雯對
    被告提告時，亦未將上開所稱之事包含於告訴範圍，竟仍於
    製作筆錄時證稱：「該女子（即被告）來過後，家裡附近就
    出現貼有：米粉宮43號邱登陞先生、教女無方，不知羞恥等
    詞大字報，貼於家裡附近公車站牌、電話信箱等處與家裡鐵
    門噴漆，並寄信給左鄰右舍。」並提供相關照片資料予警員
    。另告知訴外人楊勝裕：「女兒被人弄成這樣，出門讓人指
    指點點，很沒面子，簡直不敢出大門。」等語，在在暗指涉
    嫌散佈黑函、大字報之行為人即為被告，藉以侵害被告名譽
    。如此具體事證，原告邱登陞豈能奢言並無陳述與案情無關
    ，而無足為不當毀損被告名譽之情事？且以此對被告提告侵
    權行為，請求損害賠償？
八、原告陳良有稱其於原告邱惠雯製作筆錄時僅坐於沙發等候、
    不發一語、並無為任何不當發言或行為云云。惟查，訴外人
    陸世雄已於新竹地檢署97年度他字第1059號妨害名譽案偵查
    中敘明。原告陳良有明知原告邱惠雯所提刑事告訴範圍根本
    不包括所謂貼大字報、噴漆、黑函等事實，卻故意對訴外人
    楊勝裕、陸世雄等多數人陳述未經查證、而涉及誹謗被告名
    譽之事實，被告因此檢具事證對其提起侵權行為民事訴訟，
    有何不法？
九、被告從未傳送電話簡訊或電子信箱予原告陳登陞、陳良有，
    至被告傳發予原告邱惠雯或訴外人楊雙彰者，係被告與原告
    邱惠雯或被告與訴外人楊雙彰間之私人對話，原告邱惠雯、
    訴外人楊雙彰將之轉交給原告陳登陞、陳良有，造成原告陳
    登陞、陳良有之情緒反應，均與被告無涉。況原告陳登陞、
    陳良有起訴時並未主張被告有以簡訊、電子信箱等方式侵害
    其權利之侵權行為事實，被告不同意追加。至原告陳良有主
    張被告以苛刻、鄙視之言語侮辱云云，惟此電子郵件受件人
    為原告邱惠雯，原告邱惠雯自己將之出示予原告陳良有，與
    被告何干，況此係賣屋予原告邱惠雯之前屋主所述，被告僅
    具體引述，且內容為「前屋主沈小姐說最痛恨這種背景家庭
    什麼外遇的是了！呦！『還說』你那鄉下來的娘還給他那超
    級豪宅嫌東嫌西的說什麼這裡要改，那裡要改的．．．」，
    原告明知郵件內容，竟惡意短少「還說」二字及前半段內容
    ，實不可取。
十、至原告三人以被告對渠等名下財產假扣押為由，認定被告為
    侵權行為，然，如非原告邱惠雯惡意侵害他人家庭、掠奪財
    產在先，被告何需花費大筆擔保金，對渠等名下財產聲請假
    扣押？且被告係憑恃合法聲請獲得之假扣押民事裁定，作為
    強制執行名義，既係合法之法律行動，且聲請過程並無自始
    不當，試問究竟原告邱惠雯認為有何不法行為，侵害其何權
    利？況以原告邱登陞、陳良有對自家財力狀況及子女經濟能
    力甚為清楚，而訴外人邱昭諭就讀大學後仍須仰賴申請助學
    貸款，何以月薪僅3 萬餘元之原告邱惠雯，竟有能力辭去工
    作出國遊學後，仍有能力購買近兩千萬元房屋及歐洲進口車
    ？被告因此懷疑訴外人楊雙彰不當財產移轉予原告三人，並
    據以提起相關民事訴訟與假扣押，以保全日後的執行，有何
    侵權行為可言？況被告以原告三人侵害名譽請求原告連帶賠
    償50萬元業經臺灣高等法院99年度上易字第292 號判決勝訴
    確定，假扣押適足以滿足此部分賠償，顯見此部分並無致原
    告受損之情形存在。
十一、本件並無家庭暴力防治法之適用，蓋該法適用對象為家庭
      成員，兩造間並無家庭成員關係存在，且該法係為給家庭
      成員間較刑法之一般保護更為周到之保護所設，如一般侵
      權行為法則亦可斟酌家庭暴力防治法之態樣，則立法者何
      需於原有之侵權行為法則外另訂家庭暴力防治法。
十二、原告三人雖提出診斷證明書以證渠等有精神疾病，惟簡訊
      、電子郵件多為97年底所發，98年12月起6 個月內被告均
      未有撥打原告邱惠雯手機之情。至原告所謂之跟蹤、騷擾
      ，最多也只有一次，且均在96、97年間，與原告三人事後
      在99年11月之精神狀況，已事隔2 、3 年，縱有罹患精神
      疾病，亦與被告無干。況原告於99年11月前均未有此部分
      之資料，卻於本院命原告確認損害賠償之範圍後始提出，
      足見原告三人係於99年11月始首次就診，難認有何因果關
      係。
十三、原告陳登陞、陳良有向農會申請貸款400 萬元，係原告邱
      惠雯為在通姦一案中將其無償使用訴外人楊雙彰借用訴外
      人邱昭諭之名開立之國泰世華銀行新竹分行帳戶內高達86
      0 萬元之現金合理化為金錢借貸關係所為之「假借假還」
      。故由原告陳登陞先以其名義向農會借款400 萬元以製造
      原告邱惠雯還款資金來源，再由訴外人楊雙彰以現金方式
      給付原告邱惠雯或其家人400 萬元（經查證原告邱惠雯還
      款5,808,000 元，其資金係由訴外人楊雙彰自其個人帳戶
      提領，再存入原告邱惠雯、陳良有、訴外人邱王如茶之帳
      戶內，再由原告邱惠雯分三筆匯還訴外人楊雙彰），故事
      後農會撤銷貸款案，係因訴外人楊雙彰將資金存入，無須
      向農會借款，與被告聲請假扣押無關。
十四、綜上，爰聲請駁回原告之訴，若受不利判決，願供擔保，
      請准宣告假執行。
、兩造不爭執事項：
一、被告有於原告邱惠雯手機語音信箱留言如原證一所示語音信
    箱留言第一、二則。
二、被告有傳送如原證一、原證五所示部分簡訊予原告邱惠雯。
三、被告有傳送如原證一、原證五、原證七所示電子郵件予原告
    邱惠雯。
四、被告有寄發如原證六所示信件予原告邱登陞、陳良有。
五、被告曾於96年8 月6 日前往原告邱惠雯位於嘉義老家，拜訪
    原告邱惠雯父母即原告邱登陞、陳良有及其祖母等人。
六、被告曾對原告邱惠雯提出妨害名譽告訴，業經新竹地檢署以
    98年偵字第741 號為不起訴處分，並經臺灣高等法院檢察署
    98年上聲字第2090號駁回再議聲請在案。
七、被告曾對原告邱登陞、陳良有提起妨害名譽刑事告訴，經新
    竹地檢署以98年偵字第1574號不起訴處分在案。
八、被告前對原告三人提起損害賠償民事訴訟，經本院以98年訴
    字第112 號民事判決。
九、被告前對原告邱惠雯提起損害賠償訴訟，經本院98年重訴字
    第22號、臺灣高等法院99年重上字第106 號判決在案。
十、被告曾以臺灣嘉義地方法院97年度裁全字第2399號裁定、97
    年度執全字第1288號裁定，對原告三人聲請假扣押強制執行
    ，扣押原告三人財產。
肆、兩造爭點：
一、被告是否以傳輸簡訊、電子郵件、語音信箱留言、反覆提訟
    等行為，侵害原告邱惠雯之名譽等人格法益？被告是否有以
    跟蹤等行為侵害原告邱惠雯之隱私權？原告邱惠雯以侵權行
    為法律關係，請求被告負損害賠償責任有無理由？
二、被告是否以寄發電子郵件、簡訊、反覆提訟、聲請假扣押等
    行為，侵害原告邱登陞、陳良有之名譽等人格法益？原告邱
    登陞、陳良有以侵權行為法律關係請求被告負損害賠償責任
    有無理由？
三、原告邱惠雯據以主張之侵權行為損害賠償請求權是否已罹於
    時效？
伍、本院之判斷﹕
一、程序方面﹕
    按訴狀送達後，原告不得將原訴變更或追加他訴。但請求之
    基礎事實同一者，不在此限，民事訴訟法第255 條第1 項第
    2 款定有明文。次按所謂請求之基礎事實同一，係指變更或
    追加之訴與原訴之主要爭點有其共同性，各請求所主張之利
    益在社會生活上可認係屬同一或關連之紛爭，而就原請求之
    訴訟及證據資料，於繼續審理時，在相當程度範圍內具有同
    一性或一體性，得期待於後請求之審理予以利用，俾先後兩
    請求得在同一程序中一併解決，避免重複審理者，自屬之。
    判斷是否合於民事訴訟法第255 條第1 項第2 款之「請求之
    基礎事實」同一，應考慮被告之防禦權是否受到不利益及在
    訴訟之過程，准予為訴之變更、追加後，原來已經進行過之
    訴訟資料與證據資料，有無繼續使用之可能性及價值，最高
    法院90年度台抗字第287 號、90年度台抗字第519 號裁判意
    旨可資參照。本件被告主張原告陳登陞、陳良有起訴時並未
    主張被告有以簡訊、電子信箱等方式侵害其權利之侵權行事
    實而不同意此部之追加乙節，查原告陳登陞、陳良有起訴主
    張被告屢以未經確認之事實，反覆提訟、聲請扣押原告陳登
    陞、陳良有之財產致農會原已核准之貸款因而作罷，並率眾
    至原告陳登陞、陳良有嘉義住處，損及渠二人之聲譽而依侵
    權行為之法律關係請求賠償；嗣於陳報被告所為侵權行為之
    起迄時點時，另主張被告有以電話、簡訊及電子信箱等行為
    侵害渠等權利，有起訴狀、99年7 月9 日民事呈報狀可參，
    惟就此部分，原告陳登陞、陳良有所提證據均為原證一、原
    證五，而此證據在99年7 月9 日民事呈報狀之前即已提出，
    且此等電話簡訊、電子郵件與原告邱惠雯主張被告所為之侵
    權行為相關連而具有一體性，被告亦已為抗辯及陳述，故原
    已進行之程序均得繼續使用。至原證七部分，亦涉及原告邱
    惠雯主張之事項，對被告防禦權之行使並無妨礙，依前所述
    ，原告陳登陞、陳良有所有關電話簡訊、電子郵件等侵權事
    實之追加，其請求之基礎事實核屬同一，則依前揭說明，於
    法尚無不合，應予准許，合先敘明。
二、實體方面﹕
    (一)就原告邱惠雯請求部分﹕
      1.時效抗辯部分﹕
        (1)被告固不諱言原告邱惠雯所提原證一（即反證一）之
          簡訊為其所寄發，惟辯稱其中大部分係在原告邱惠雯
          於97 年3月10日提起本件侵權行為損害賠償之訴前所
          為，此部分請求權已罹於時效等語。按民法第一百九
          十七條第一項規定：「因侵權行為所生之損害賠償請
          求權，自請求權人知有損害及賠償義務人時起，二年
          間不行使而消滅。自有侵權行為時起，逾十年者亦同
          」。該條項所稱「自請求權人知有損害時起」之主觀
          「知」的條件，如係一次之加害行為，致他人於損害
          後尚不斷發生後續性之損害，該損害為屬不可分（質
          之累積），或為一侵害狀態之繼續延續者，固應分別
          以被害人知悉損害程度呈現底定（損害顯在化）或不
          法侵害之行為終了時起算其時效。惟加害人之侵權行
          為係持續發生（加害之持續不斷），致加害之結果（
          損害）持續不斷，若各該不法侵害行為及損害結果係
          現實各自獨立存在，並可相互區別（量之分割）者，
          被害人之損害賠償請求權，即隨各該損害不斷漸次發
          生，自應就各該不斷發生之獨立行為所生之損害，分
          別以被害人已否知悉而各自論斷其時效之起算時點，
          始符合民法第一百九十七條第一項規定之趣旨，且不
          失該條為兼顧法秩序安定性及當事人利益平衡之立法
          目的，最高法院94年度台上字第148 號、95年度台上
          字第736 號判決意旨參照。經查，原告邱惠雯於97年
          3 月10日向本院提起本件訴訟，有本院收文章附於起
          訴狀上。而原證一之簡訊第1 頁至第13頁、第24頁至
          第28頁，最後寄發時間為97年1 月3 日，再觀之其內
          容及原告邱惠雯主張每則簡訊為接續、不斷謾罵、指
          控、恫嚇，用語刻薄，侵害其人格法益等事實（見起
          訴狀第6 頁），則每次寄發之簡訊均有加害結果產生
          ，依前所述，損害賠償請求權即應各自發生，則原告
          邱惠雯就原證一所示第1 頁至第13頁、第24頁至第28
          頁被告所發之簡訊，至少於97年1 月3 日前即知有損
          害發生而得向被告請求賠償，原告邱惠雯直至97年3
          月10日始向本院提起本件訴訟，此部分請求權自已罹
          於二年時效而消滅，被告以時效抗辯，自屬有理由。
        (2)另就原證一第1 、2 則語音留言部分，被告辯稱97年
          1 月3 日因告訴原告邱惠雯與訴外人楊雙彰妨害家庭
          一案而出庭，原告邱惠雯對檢察事務官之詢問為虛偽
          陳述，並抱怨被告至其老家騷擾，已向警局報案等與
          事實不合之言語，被告氣憤之餘，始為原證一第1、2
          則之語音留言，並非原告邱惠雯所指之97年3 月間，
          故此部分亦已於時效乙節，經查，被告於96年11月13
          日向新竹地檢署對原告邱惠雯及訴外人楊雙彰提出妨
          害家庭告訴，新竹地檢署於96年12月13日第一次開庭
          偵查，並通知原告邱惠雯、被告及訴外人楊雙彰。復
          於97年1 月3 日再開庭調查，原告邱惠雯、被告及訴
          外人楊雙彰均到庭；嗣於97年1 月17日僅傳訊原告邱
          惠雯，另於97年2 月25日則傳訊證人楊君博調查，直
          至97年7 月22日再開庭調查，期間僅被告委任之告訴
          代理人提出書狀陳述告訴事項及聲請調查證據，暨檢
          察官函查相關事項等情，業經本院依職權調閱新竹地
          檢署96年度他字第2190號、97年度偵字第1746號偵查
          卷屬實。而觀之原告邱惠雯於97年1 月3 日偵查中就
          新竹縣竹北市○○○路房屋價金支付之方式陳稱「頭
          期款300 萬元，1,200 萬元是20年，每個月分期款4
          萬多元」、「林佩佩有寫簡訊給我，我不想私底下跟
          林佩佩見面」，與被告所為原證一第1 、2 則語音留
          言中所述「請不要在法庭上或偵查庭上血口噴人」、
          「你在法庭上講的請你說謊打草稿」、「1,200 萬，
          3 萬多塊的分期付款？」、「．．．是我告你的法庭
          上講阿」、「只有傳簡訊罵你而已喔」、「提出證據
          ，不然會自取其辱喔」等內容，相互勾稽，被告前開
          辯解，尚非無據，而原告就此部分僅表明係97年3 月
          間，未能詳敘確切日期，自難採信，堪認原證一語音
          留言第1 、2 則之時間為97年1 月3 日，距原告邱惠
          雯提起本件訴訟，已逾二年，此部分請求權亦已罹於
          時效而消滅。
      2.被告有無對原告邱惠雯為侵權行為？
        (1)按民法上名譽權之侵害非即與刑法之誹謗罪相同，名
          譽有無受損害，應以社會上對個人評價是否貶損作為
          判斷之依據，苟其行為足以使他人在社會上之評價受
          到貶損，不論其為故意或過失，均可構成侵權行為，
          其行為不以廣佈於社會為必要，僅使第三人知悉其事
          ，亦足當之（最高法院90年台上字第646 號判例參照
          ）。次按涉及侵害他人名譽之言論，可包括事實陳述
          與意見表達，前者具有可證明性，後者則係行為人表
          示自己之見解或立場，無所謂真實與否。而民法上名
          譽權之侵害雖與刑法之誹謗罪不相同，惟刑法就誹謗
          罪設有處罰規定，該法第三百十條第三項規定「對於
          所誹謗之事，能證明其為真實者，不罰。但涉於私德
          而與公共利益無關者，不在此限」；同法第三百十一
          條第三款規定，以善意發表言論，對於可受公評之事
          ，而為適當之評論者，亦在不罰之列。蓋不問事實之
          有無，概行處罰，其箝制言論之自由，及妨害社會，
          可謂至極。凡與公共利益有關之真實事項，如亦不得
          宣佈，基於保護個人名譽，不免過當，而於社會之利
          害，未嘗慮及。故參酌損益，乃規定誹謗之事具真實
          性者，不罰。但僅涉及私德而與公共利益無關者，不
          在此限。又保護名譽，應有相當之限制，否則箝束言
          論，足為社會之害，故以善意發表言論，就可受公評
          之事，而適當之評論者，不問事之真偽，概不予處罰
          。上述個人名譽與言論自由發生衝突之情形，於民事
          上亦然。是有關上述不罰之規定，於民事事件即非不
          得採為審酌之標準。亦即，行為人之言論雖損及他人
          名譽，惟其言論屬陳述事實時，如能證明其為真實，
          或行為人雖不能證明言論內容為真實，但依其所提證
          據資料，足認為行為人有相當理由確信其為真實者；
          或言論屬意見表達，如係善意發表，對於可受公評之
          事，而為適當之評論者，不問事之真偽，均難謂係不
          法侵害他人之權利，尚難令負侵權行為損害賠償責任
          （最高法院97年台上字第970 號判決意旨參照）。復
          按言論可分為「事實陳述」及「意見表達」，前者有
          真實與否之問題，具可證明性，行為人應先為合理查
          證，且應以善良管理人之注意義務為具體標準，並依
          事件之特性分別加以考量，因行為人之職業、危害之
          嚴重性、被害法益之輕重、防範避免危害之代價、與
          公共利益之關係、資料來源之可信度、查證之難易等
          ，而有所不同；後者乃行為人表示自己之見解或立場
          ，屬主觀價值判斷之範疇，無真實與否可言，行為人
          對於可受公評之事，如係善意發表適當評論，固不具
          違法性，然行為人倘對於未能確定之事實，使用偏激
          不堪之言詞而為意見表達，足以貶損他人在社會上之
          評價，仍屬侵害他人之名譽權，應負侵權行為之損害
          賠償責任（最高法院99年台上字第175 號判決參照）
          。簡言之，若屬陳述事實，如能證明為真實，或已盡
          相當查證之義務，且依所提證據資料，有相當理由確
          信為真實者；若屬意見表達，須非涉及私德，與公共
          利益有關，為可受公評之事，且係出於善意發表之適
          當評論者，始無須負侵權行為損害賠償之責。
        (2)本件原告邱惠雯主張被告以發簡訊、電子郵件，並散
          佈予第三人之方式侵害其名譽等情，業據提出簡訊、
          電子郵件為證，被告對寄發簡訊、電子郵件亦未爭執
          ，惟辯稱有部分係寄予訴外人楊雙彰，而非原告邱惠
          雯，另電子郵件雖寄發第三人，然均係知道原告邱惠
          雯與被告間事情之特定對象，且所述均屬事實（已經
          法院判決或檢察官不起訴處分）或係提醒法律責任及
          後果，並非基於騷擾之意而發云云，經查﹕
          觀之被告所發簡訊、電子郵件大多係就其發覺原告
            邱惠雯與訴外人楊雙彰間不正當之交往及贈屋、贈
            車之金錢關係，至原告邱惠雯嘉義老家探訪，請村
            長協調等情形所為事實之陳述，且被告於向新竹地
            檢署提出妨害家庭告訴前，在訴外人楊雙彰休息之
            房間內尋獲女性用品、情趣助性用品及原告邱惠雯
            寫給訴外人楊雙彰曖昧話語之電子郵件、同遊照片
            及土地、建物登記謄本、國泰世華銀行新竹分行交
            易明細、取款、匯款憑條等相關資料，併訴外人蔣
            淑慧受訴外人楊雙彰之託勸被告離婚等情，亦據本
            院依職權調閱本院97年度易字第792 號刑事卷屬實
            ，復有存款取款憑條、轉帳收入傳票、匯出匯款用
            紙等件附卷可稽（即被證二十二至二十六），是被
            告所發簡訊、電話留言或電子郵件，間或有敘及「
            姦情」、「拿了多少股票和現金」、「天大的好消
            息！妨害家庭被起訴了」、「自己姐姐偷人老公」
            、「你拿姘頭的錢，還真全的是全家受惠，通通有
            獎耶！連那戴綠帽的前男友都有份！」等文字，雖
            對原告邱惠雯之名譽有所貶抑，然依被告提出之資
            料可知，就原告邱惠雯與訴外人楊雙彰間有不正當
            之往來及金錢關係，尚非無的放矢，且已盡其先行
            查證之注意義務，則被告所為事實之陳述乃具一定
            之真實性，並以陳述之事實為基礎，表達自己之意
            見，尚難謂無正當理由，依前揭說明，即難認被告
            應負損害賠償之責。
          另就被告所不否認為其於97年4 月3 日寄發予原告
            邱惠雯，並同時寄給訴外人楊雙彰、蔣淑貞、楊雙
            彰妹妹、楊雙彰母親、被告孩子家教之電子郵件「
            有一個蠻不要臉“殺人還喊救人”的爛女人．．．
            」、「沒有道德水準的女人」（見原證五第3 頁）
            。另97年4 月8 日之簡訊「．．．央求他一定要把
            這無齒至極還虛張聲勢的女人抖出來」（見原證一
            簡訊第15頁）、97年5 月6 日「明明就是你那賤女
            人招惹記者」（原證一簡訊第17頁反面）、97年10
            月29日之簡訊「．．．我不可能放過你這賤女人！
            可恥！」、「．．．你有想過你那爛婊子．．．」
            （見原證五第4 頁），而被告亦不否認所發電子郵
            件有情緒反應之情（見被告99年9 月2 日所提民事
            爭點整理狀第5 頁），是上開內容，已非屬陳述事
            實，而係被告個人基於主觀情緒之反彈所為之意見
            表達。被告雖以所述內容為真，且已經本院98年度
            重訴字第22號、臺灣高等法院99年度重上第106 號
            、99年度上易字第292 號判決在案，新竹地檢署亦
            就原告邱惠雯告訴被告妨害名譽一案為不起訴處分
            （新竹地檢署97年度偵字第5851號、臺灣高等法院
            檢察署99年度上聲議字第2609號），然原告邱惠雯
            並非公眾人物，其是否為「爛女人」、「沒有道德
            水準的女人」、「無齒至極還虛張聲勢的女人」、
            「賤女人」、「可恥」、「爛婊子」等，與一般大
            眾之利益及公益無關，純屬私領域之範疇，亦非可
            受公評之事項。而前述簡訊、電子郵件內容不雅，
            貶低原告邱惠雯之人格，足以損及其社會評價，依
            上開說明，被告所述縱為真實，仍屬不法侵害原告
            邱惠雯之名譽，是被告此部分辯解，並非可採。
          至新竹地檢署就原告邱惠雯告訴被告妨害名譽一案
            ，雖為不起訴處分並經確定，惟民法上侵害名譽權
            非以散佈於眾或使不特定之多數人得以共聞共見為
            其成立要件，故自不因未構成刑法上妨害名譽罪即
            推論無民法侵權行為之適用。本件被告將電子郵件
            及簡訊傳送予原告邱惠雯及其他以外之第三人，依
            前開最高法院90年度台上字第646 號判例意旨所示
            ，仍無卸於被告侵權行為之成立。
        (3)綜上，原告邱惠雯主張被告侵害其名譽，可堪採信。
      3.按因故意或過失，不法侵害他人之權利者，負損害賠償
        責任；又不法侵害他人之身體、健康、名譽、自由、信
        用、隱私、貞操，或不法侵害其他人格法益而情節重大
        者，被害人雖非財產上之損害，亦得請求賠償相當之金
        額，第18 4條第1 項前段、第195 條第1 項定有明文。
        又慰藉金係以精神上所受無形之痛苦為準，非如財產損
        失之有價額可以計算，究竟如何始認為相當，自應審酌
        被害人及加害人之地位、身分資力、家況、加害程度並
        被害人所受痛苦之程度、與其家屬之關係暨其他一切情
        事，定其數額（最高法院48年度台上字第798 號、51年
        度台上字第223 號判例意旨參照）。本件被告寄發簡訊
        、電子郵件予原告邱惠雯及其他以外之第三人，且內容
        對原告邱惠雯人格多所損抑，可認其精神上受有相當程
        序之痛苦，從而，原告邱惠雯依侵權行為之法律關係請
        求被告賠償精神損害，洵屬有據。本院審酌被告所以寄
        發前開簡訊及電子郵件之緣由乃因發覺原告邱惠雯與被
        告之配偶即訴外人楊雙彰間有不正當關係及金錢往來、
        而接獲被告所傳簡訊及電子郵件內容之人均為早已知悉
        原告邱惠雯與被告間糾葛之特定之人，對原告邱惠雯人
        格造成負面評價之影響範圍相對較小。另原告邱惠雯現
        無業，被告為中華大學講師，原告邱惠雯有房屋二棟及
        部分股票，此為兩造所不爭執，被告另擁有二棟房屋及
        部分股票之投資，亦有財產所得資料附卷可憑，認原告
        邱惠雯請求被告賠償15萬元之精神損害為妥適。
    (三)就原告陳登陞、陳良有部分﹕
      原告陳登陞、陳良有主張被告以簡訊、電子郵件、反覆提
      訟、至渠等嘉義住處及聲請假扣假等方式侵害渠等名譽、
      身體健康等情，業據提出簡訊、電子信箱、被告寄予原告
      陳登陞、陳良有之信件等件為證，被告則以前詞置辯，經
      查﹕
      1.本件原告陳登陞、陳良有主張被告侵害其名譽、身體健
        康之簡訊及電子郵件（即原證一、五、七，見原告陳登
        陞、陳良有於99年7 月9 日所提民事呈報狀）均係傳寄
        予原告邱惠雯及其他第三人，並無傳予原告陳登陞、陳
        良有之情，且其中多為對原告邱惠雯與訴外人楊雙彰婚
        外情之指述、金錢之往來、訴訟進行之程度、指責原告
        邱惠雯之文字，難認此等未敘及原告陳登陞、陳良有內
        容之簡訊、電子郵件有何致原告陳登陞、陳良有名譽、
        身體健康受損之情。
      2.又被告曾致函原告陳登陞、陳良有（即原證六），此為
        被告所不爭執，然該信函內容係說明被告發現渠等女兒
        即原告邱惠雯與訴外人楊雙彰間之不正當交往，訴外人
        楊雙彰購屋、購車予原告邱惠雯之情形及被告查證後持
        有之相關事證，並希原告陳登陞、陳良有以長輩身分勸
        阻原告邱惠雯，以維被告家庭圓滿。再佐以被告前所發
        現之女性用品、查證後之資金往來情形、他人受訴外人
        楊雙彰之託與被告談離婚事宜等相關跡證，是以，此信
        函僅係向原告陳登陞、陳良有陳述與原告邱惠雯有關之
        事項，且其內容亦無對原告陳登陞、陳良有何名譽詆毀
        之陳述，更難認對原告陳登陞、陳良有有何身體健康不
        法之侵害。
      3.原告陳登陞、陳良有復主張被告懷疑原告邱惠雯與訴外
        人楊雙彰疑有婚外情，於未有相當事證之情形下率眾至
        原告陳登陞、陳良有嘉義老家，假意探詢，損及原告陳
        登陞、陳良有名譽乙節，被告雖不否認至嘉義，惟否認
        有率眾及張貼大字報、發黑函之情，經查被告於訴外人
        楊雙彰休息之房間尋獲女性用品等物，又有原告邱惠雯
        與訴外人楊雙彰間曖昧之電子郵件及金錢往來之相關資
        料細，並經原告邱惠雯、訴外人楊雙彰之同事告知該二
        人於辦公室之相處情形及照片等件（見本院97年度易字
        第792 號刑事卷），則被告就原告邱惠雯與訴外人楊雙
        彰間之關係，自有足夠理由為合理之懷疑，因而至嘉義
        探訪原告陳登陞、陳良有以尋求解決之道，尚難認有不
        當侵擾之處。至原告陳登陞所言「女兒被弄成這個樣子
        ，出門讓人指指點點，很沒面子，簡直不敢出大門」，
        在原告陳登陞未能證明於嘉義老家之大字報、黑函為被
        告所為之情形下，被告為使原告陳登陞、陳良有了解其
        女即原告邱惠雯與被告之配偶即訴外人楊雙彰間之交往
        情形及被告家庭受影響之狀況所為之拜訪，縱使原告陳
        登陞有前述感覺，亦非被告有何不法行為所致，自難認
        被告對此應負侵權行為之責。從而原告陳登陞、陳良有
        此部分主張，並非有據。
      4.另原告陳登陞、陳良有稱被告於97年4 月2 日以電子郵
        件傳寄之有關「你那鄉下來的娘還給他那超級豪宅嫌東
        嫌西的．．．這也難怪啦！反正出錢的幼（應為「又」
        之誤載）不是她，自以為攀到豪門，身分不同啦！跩了
        很呢！」、「你拿姘頭的錢，還真的全家受惠，通通有
        獎」（即原證五第1 頁、第10頁），侵害原告陳登陞、
        陳良有之名譽及身體健康云云，惟按言論自由足以促進
        多元社會之發展與進步，而為憲法所保障。故對於在媒
        體上將事實陳述混合意見表達之評論，縱用語過於慫動
        或偏激，仍應儘量予以包容，以實現民主社會之價值。
        惟該評論者倘對於未能確定之事實使用偏激不堪之言詞
        為意見之表達，而足以貶損他人在社會上之評價，則已
        侵害他人之名譽權，應負侵權行為之損害賠償責任，而
        不再屬於言論自由保障之範疇，最高法院97年度台上字
        第1169號、第1731號判決意旨參照。查，原告陳登陞、
        陳良有不否認住於嘉義縣溪口鄉游東村，以被告住於已
        高度發展且素有科技城之稱之新竹市，相對於溪口鄉之
        游東村，而生城市、鄉下之對比觀感，尚屬人之常情。
        而原告陳良友平均1 個月會至新竹縣竹北市○○○路之
        房屋，週期不定，一次住約3 至5 日，亦據原告邱惠雯
        於新竹地檢署偵查妨害家庭一案中敘明（被證十六）。
        再以原告邱惠雯名下有房屋二棟，另有一部AUDI牌之進
        口轎車登記在原告陳良有名下，此為原告陳登陞、陳良
        有所不爭執。而原告邱惠雯之弟即訴外人邱昭諭在國泰
        世華銀行新竹分行開有帳戶，自94年至96年間，訴外人
        楊雙彰即匯款數次，每次一百餘萬元至二百萬元不等之
        金錢至該帳戶內，另有「威力盟」之存入款項共16筆，
        每次金額在50餘萬元至200 萬元間（見被證六及新竹地
        檢署97年度偵字第1746號偵查卷第33頁），以其為72年
        9 月29日出生，於94年至96年間，年僅22歲至24歲，焉
        有能力為此等金錢之往來。而此帳戶於95年10月23日、
        95 年11 月13日曾分別領取142 萬元、1,541,940 元，
        並於同日由原告邱惠雯、訴外人邱昭諭匯予訴外人安信
        建築經理股份有限公司。另96年1 月25日該帳戶領取12
        4 萬元，同日由原告邱惠雯、訴外人邱昭諭匯予外人揚
        昌汽車有限公司。復於94年12月23日該帳戶取款50萬元
        ，由原告邱登陞受領。另於95年3 月7 日訴外人邱昭諭
        取款30萬元，由原告邱惠雯同日匯出20萬元予其姐即訴
        外人邱倩玉，另10萬元匯予訴外人呂建樺（即原告邱惠
        雯之前男友），有存款取款憑條、匯出匯款用紙（即被
        證四、五、二十二至二十四）可參，則被告認此帳戶內
        之金錢乃訴外人楊雙彰所有，供原告三人及其家人領用
        ，尚非無由。故被告傳送前述內容之簡訊，於陳述事實
        之同時雖夾雜己身之意見，惟就基礎事實之真偽已為查
        證，且非虛妄，則被告所為之用語，容或有偏激、嘲弄
        之情，依前開說明，尚難令被告負侵權行為損害賠償之
        責。
      5.原告陳登陞、陳良有再主張被告反覆提告，並聲請扣押
        原告陳登陞、陳良有之財產，令原告陳登陞、陳良有名
        譽及身體健康受有重大損害等節，按侵權行為損害賠償
        責任，須行為人之行為具不法性、被害人受有損害外，
        尚須以行為人之不法行為與被害人所受損害間具有相當
        因果關係為其成立要件，最高法院98台上1452號著有判
        決。又訴訟權乃憲法所保障之權利，而假扣押係為保全
        日後之強制執行所為之程序。本件被告曾對原告陳登陞
        、陳良有提出妨害名譽之刑事告訴及侵權行為損害賠償
        民事訴訟，並據以聲請臺灣嘉義地方法院裁定准許假扣
        押，被告並以此聲請強制執行，及有關原告陳登陞、陳
        良有嘉義老家被貼大字報而為報紙刊登及傳播媒體報導
        等情，為兩造所不爭執。而大字報、黑函及原告邱惠雯
        與訴外人楊雙彰之往來、原告邱惠雯與被告間之糾葛，
        除當事者及家人外，他人難以窺知詳情，況此大字報、
        貼有原告邱惠雯背影之照片均發生在原告陳登陞、陳良
        有之嘉義住處，則被告認係原告陳登陞、陳良有告知記
        者致相關內容為媒體得知，並爭相報導而名譽受損，進
        而提出妨害名譽告訴及民事賠償之訴，尚難認有濫用訴
        訟權之情。雖妨害名譽之刑事案件經檢察官為不起訴處
        分，然訴外人楊勝裕於新竹地檢署97年他字第1059號案
        作證時陳稱「．．．聊到一半關於林女去嘉義做一些事
        跡及騷擾邱惠雯的事，員警就跟泡茶的幾個人說我是蘋
        果的，不要亂講，我就說我是蘋果的，我們繼續聊。」
        另訴外人即警員陸世雄、溫至中於前述偵查案中亦證稱
        「我們事前就有告知說有記者在場，場地很小，大家都
        聽的到」、「我聽邱女母親說她家被貼大字報，大門口
        也被寫字，但不知道是誰寫的，我主要是聽邱女父母講
        述」（見前述查卷第321 、322 頁），是被告對原告陳
        登陞、陳良有提起刑事告訴，並非無任何憑據即任意妄
        為。又被告認原告陳登陞、陳良有侵害其名譽之行為而
        依法求償，並免日後強制執行有困難或不能之情事而依
        法聲請假扣押，且於取得執行名義後聲請強制執行，查
        扣原告陳登陞、陳良有之財產，均非無端興訟，自難論
        以權利濫用。況被告以原告陳登陞、陳良有侵害其名譽
        請求損害賠償，業經臺灣高等法院以99年度上易字第29
        2 號判決原告陳登陞、陳良有應賠償被告之損害，並已
        確定，被告依法行使權利，並無不法，縱原告陳登陞、
        陳良有受有損害，亦與被告無涉。
      6.原告陳登陞、陳良有另提出診斷證明書以證身體健康受
        到被告之侵害云云，惟依診斷證明書所載，原告邱登陞
        係「疑睡眠障礙」，原告陳良友為「疑精神官能性憂鬱
        症」，此是否係因原告陳登陞、陳良有所述被告以簡訊
        、電子郵件、廣為宣揚未經確認之事實、反覆提告、聲
        扣渠等財產等行為所致，尚非無疑，況原告陳登陞、陳
        良有所述前述事項，或未能舉證證明，或被告並無不法
        ，已如上所述，則渠等主張身體健康受侵害，亦難採信
        。
      7.從而，原告陳登陞、陳良友主張被告不法侵害其名譽及
        身體健康而請求賠償，並無理由。
    (四)綜上所述，原告邱惠雯請求被告賠償之金額在15萬元範圍
      內及自起起狀繕本送達之翌日即99年3 月20日（本件起訴
      狀於99年3 月19日送達被告，有送達證書可憑）起至清償
      日止，按年息百分之5 計算之利息，為有理由，應予准許
      ，逾此範圍內之請求，及原告陳登陞、陳良友之請求，均
      屬無據，應予駁回。
三、本件原告邱惠雯勝訴部分，所命給付之金額未逾50萬元，爰
    依民事訴訟法第389 條第1 項第5 款之規定，依職權宣告假
    執行。又被告陳明願供擔保，請准宣告免為假執行，核無不
    合，爰酌定相當金額，准許之。就原告三人敗訴部分，假執
    行之聲請，失所附麗，應併予駁回。
四、本件事證已臻明確，兩造其餘陳述及主張或攻繫防禦方法，
    對判決之結果不生影響，爰不一一條列審究，併此敘明。
陸、據上論結，本件原告邱惠雯部分，其訴一部有理由，一部無
    理由，原告陳登陞、陳良友部分，為無理由，依民事訴訟法
    第78條、第79條、第389 條第1 項第5 款、第392 條第2 項
    ，判決如主文。
中    華    民    國  100     年    4     月    20    日
                  民事第二庭    法  官  盧玉潤
以上正本係照原本作成。
如對本判決上訴，須於判決送達後20日內向本院提出上訴狀。
                                書記官  謝國聖
中    華    民    國  100     年    4     月    20    日